臺灣臺北地方法院刑事判決
110年度審訴字第1347號
公  訴  人  臺灣臺北地方檢察署檢察官
被      告  廖曉彌




上列被告因詐欺等案件，經檢察官提起公訴（110年度偵字第202
64號），被告於本院準備程序中就被訴事實為有罪之陳述，經告
知被告簡式審判程序之旨，聽取檢察官、被告之意見，經本院合
議庭裁定由受命法官獨任改行簡式審判程序審理，判決如下：
    主  文
廖曉彌犯三人以上共同詐欺取財罪，處有期徒刑壹年。
未扣案犯罪所得新臺幣陸仟陸佰陸拾陸元沒收，於全部或一部不
能沒收，或不宜執行沒收時，追徵其價額。
    事實及理由
一、本件犯罪事實及證據部分補充、更正如下，其餘均引用檢察
    官起訴書之記載（如附件）。
（一）犯罪事實：
 　1、第1頁第1行：廖曉彌於民國109年4月間，加入姓名、年籍
      均不詳綽號「建詰」之成年男子等人所組之詐欺集團（違
      反組織犯罪條例第3條第1項後段之罪部分，業經繫屬在前
      之臺灣南投地方法院以109年度金字第14號、110年度訴字
      第17號判決，經上訴臺灣高等法院臺中分院以110年度金
      上訴字第1581、1582號判決上訴駁回）負責提供帳戶並負
      責俗稱「車手」提領詐騙款項後交予指定不詳之成年人。
 　2、第1頁第5行：共同基於意圖為自己不法所有犯三人以上共
      同詐欺取財及隱匿特定犯罪所得所在、去向之洗錢犯意聯
      絡。 　　
   3、第1頁第6行：詐欺集團成員利用交友軟體登錄後暱稱「可
      馨」並與劉鍇正經該交友軟體聊天後，互以通訊軟體LINE
      加為好友。
 　4、第2頁第2行：廖曉彌即依詐欺集團成員「建詰」等人指示
      下，搭乘「建詰」所指派詐欺集團中擔任收水、監看成員
      所駕駛車輛，至臺北市○○區○○路000號中國信託銀行城北
      分行所設置之自動櫃員機，先後提領詐欺款項新臺幣（下
      同）5萬元及6萬5千元後，均交予該收水成員，再由該成
      員轉交予「建詰」後轉交出，以此方式迂迴層轉，製造金
      流斷點，隱匿該詐欺之犯罪所得之所在、去向。
（二）證據部分：
 　1、被告於本院準備程序及審判期日之自白，及臺北市政府警
      察局信義分局三張犁派出所受理刑事案件報案三聯單附卷
      可佐。
 　2、按洗錢防制法之立法目的係在於防範及制止因特定犯罪所
      得之不法財物或財產上利益，藉由洗錢行為（例如經由各
      種金融機構或其他交易管道），使其形式上轉換成為合法
      來源，以掩飾或切斷其財產或財產上利益來源與犯罪之關
      聯性，而藉以逃避追訴、處罰。倘能證明人頭帳戶內之資
      金係前置之特定犯罪所得，即應逕以一般洗錢罪論處，例
      如詐欺集團向被害人施用詐術後，為隱匿其詐欺所得財物
      之去向，而令被害人將其款項轉入該集團所持有、使用之
      人頭帳戶，並由該集團所屬之車手前往提領詐欺所得款項
      得逞，檢察官如能證明該帳戶內之資金係本案詐欺之特定
      犯罪所得，即已該當於洗錢防制法第14條第1項之一般洗
      錢罪，倘行為人意圖掩飾或隱匿特定犯罪所得來源，而將
      特定犯罪所得直接消費處分，甚或交予其他共同正犯，而
      由共同正犯以虛假交易外觀掩飾不法金流移動，即難認單
      純犯罪後處分贓物之行為，應仍構成洗錢防制法第2條之
      洗錢行為。本案詐欺集團成員詐欺告訴人劉鍇正，劉鍇正
      即依指示將款項匯入被告申設並提供之中國信託銀行帳戶
      內，被告並負責依指示提領詐欺款項，交付真實姓名年籍
      不詳之詐欺集團成年成員收取，透過層層轉交付，製造金
      流斷點，使司法機關難以溯源追查犯罪所得之蹤跡與後續
      犯罪所得持有者，以達隱匿特定犯罪所得之所在及去向，
      則被告參與並分擔實行上開提款轉交之行為，是其與同夥
      集團成員間，有隱匿特定犯罪所得所在、去向之洗錢犯罪
      聯絡及行為分擔甚明，確已構成洗錢防制法第14條第1項
      之洗錢罪。
 　3、被告自白與事證相符，堪以採信，本案事證明確被告犯行
      ，足以認定。　　　　
二、論罪：
（一）核被告所為，係犯刑法第339條之4第1項第2款之三人以上
      共同詐欺取財罪、洗錢防制法第14條第1項之洗錢罪。公
      訴意旨雖未論及洗錢防制法第14條之規定，惟此部分與檢
      察官起訴經本院判決有罪部分，有想像競合犯之裁判上一
      罪關係，為起訴效力所及，本院自應併予審理，且被告已
      就客觀事實全部坦承不諱，洗錢罪與起訴之三人以上共同
      詐欺取財罪相較，係犯罪情節較輕之罪名，是本院縱未告
      知被告所犯想像競合數罪中之輕罪罪名，惟此於判決結果
      不生影響，並無礙於被告訴訟權之行使（最高法院89年度
      台上字第4759號刑事判決意旨參照），併此敘明。
（二）接續犯：
　　　按數行為於同時同地或密切接近之時地實施，侵害同一之
      法益，各行為之獨立性極為薄弱，依一般社會健全觀念，
      在時間差距上，難以強行分開，在刑法評價上，以視為數
      個舉動之接續施行，合為包括之一行為予以評價，較為合
      理（最高法院86年台上字第3295號判例意旨參照）。詐欺
      取財罪係保護個人之財產法益而設，則關於行為人詐欺犯
      罪之罪數計算，除非另有具體事證可認定有想像競合關係
      或數罪併罰之情形外，原則上係依遭受詐騙之被害人人數
      定之。本案告訴人接獲詐欺集團成員基於同一詐欺取財之
      目的而受騙並數次匯款，而被告基於同一收取詐欺贓款、
      洗錢之單一目的，於密切接近之時間提領同一告訴人所匯
      入款項之行為，侵害同一被害人之法益，各行為之獨立性
      極為薄弱，依一般社會健全觀念，難以強行分開，在刑法
      評價上，對同一被害人所為應視為數個舉動之接續施行，
      合為包括之一行為予以評價依接續犯論以一罪。
（三）共同正犯：
　　　被告提供帳戶，並負責依指示提領款項等所為，係以自己
      犯罪之意思而參與本案犯行，與「建詰」、照水成員等詐
      欺集團成員間在合同意思範圍內，各自分擔犯罪行為之一
      部，並相互利用他人之行為，以達犯罪之目的，並獲分配
      報酬，就本案犯行有犯意聯絡及行為分擔，應論以共同正
      犯。
（四）想像競合犯：
　　　被告就本案所犯三人以上共同詐欺取財罪與洗錢罪間，係
      以一行為觸犯數罪名，為異種想像競合犯，均應從一重之
      三人以上共同詐欺取財罪處斷。　　　
（五）刑之減輕事由：
　　　按想像競合犯之處斷刑，本質上係「刑之合併」。其所謂
      從一重處斷，乃將想像競合犯組成之評價上數罪，合併為
      科刑一罪，其所對應之刑罰，亦合併其評價上數罪之數法
      定刑，而為一個處斷刑。易言之，想像競合犯侵害數法益
      者皆成立犯罪，論罪時必須輕、重罪併舉論述，同時宣告
      所犯各罪名，包括各罪有無加重、減免其刑之情形，亦應
      說明論列，量刑時併衡酌輕罪部分量刑事由，評價始為充
      足，然後依刑法第55條前段規定「從一重處斷」，非謂對
      於其餘各罪可置而不論。因此，法院決定處斷刑時，雖以
      其中最重罪名之法定刑，做為裁量之準據，惟於裁量其輕
      重時，仍應將輕罪合併評價在內(最高法院108年度台上字
      第4405、4408號判決意旨參照)。次按犯洗錢防制法第14
      條、15條之罪，在偵查或審判中自白者，減輕其刑，洗錢
      防制法第16條第2項定有明文。被告於審理時就其提供帳
      戶並擔任車手領取款向後將贓款轉交其他成員之洗錢事實
      自白不諱，合於洗錢防制法第16條第2項之規定，應於量
      刑時併予審酌。
三、量刑：
    爰以行為人之責任為基礎，審酌被告正值青年，竟不思以正
    途賺取金錢，貪圖可輕鬆得手之不法利益，參與本案詐欺集
    團負責提供帳戶，並擔任車手提領詐欺款項，從事勞力與報
    酬顯不相當之提領、轉交金錢工作，助長詐欺犯罪，危害社
    會治安，欠缺尊重他人財產法益之守法觀念，不僅造成被害
    人財產損失，更製造金流斷點，掩飾詐欺集團不法所得之去
    向，妨害金融市場及民生經濟，徒增犯罪偵查之困難程度，
    應予非難。惟考量被告犯後坦承犯行，合於洗錢防制法第16
    條第2項所定減輕其刑事由，於本案犯行結構中，係受詐欺
    集團成員指揮、提供帳戶、及依指示提領、傳遞金錢之角色
    ，並非居主導、核心地位之涉案情節、參與程度，可獲取利
    益有限，且於審理期間與告訴人達成調解協議，有本院調解
    筆錄可參（見本院卷第63頁）等犯後態度；並審酌被告所陳
    之智識程度、家庭經濟、生活狀況，暨被告所為本案犯行之
    犯罪動機、目的、手段、所參與本案犯行之分工、因此所獲
    得不法報酬等一切情狀，量處如主文所示之刑。
四、沒收：
（一）被告於本院審判期日雖稱其提供帳戶、提領款項並未取得
      任何報酬云云，然被告於警詢中已明確陳稱：我因接到在
      君悅酒店所認識客人電話，他表示要介紹很好賺錢的工作
      給我，傳LINE說要介紹工作內容就是有人匯錢到我帳戶，
      我只要提領出來就好，我從109年4月13日第1次去領錢，
      每天約領7至8次，我只做3天，因為到15日卡片就被鎖無
      法做，錢領出來後會交給開車載我來的人，他會將工資拿
      給我，我做3天約拿到2萬元左右等語（見偵查卷第278至2
      80頁）是本案事發於109年4月間，本院審判期日為110年1
      1月，則被告對於前開其所述參與詐欺集團提供個人申辦
      帳戶，並依指示提領款項，完成後當日即收受報酬等節距
      離事發日較近，記憶當較清楚明確，且被告於警詢中所陳
      相關參與過程、提領經過及取得款項等細節，均得以明確
      供述，可認其確實有此親身經歷，是被告於109年4月16日
      警詢中所陳，應較真實可信，並據被告前開所陳，計算被
      告於本案犯行之犯罪所得為6666元（20000÷3＝6666.66〈小
      數點以下捨去〉），被告雖與告訴人達成調解協議，但尚
      未賠付，尚難認犯罪所得實際已發還與告訴人，是依刑法
      第38條之1第1項、第3項規定諭知沒收，並於全部或一部
      不能沒收或不宜執行沒收時，追徵其價額。　　
（二）至於被告所提領之款項，已交付集團成員收領，無證據證
      明仍屬被告可支配之款項，故亦不為沒收、追徵之諭知，
      併此敘明。
五、不另為不受理諭知部分：
    公訴意旨以被告加入「建詰」等成年男子組成之詐欺集團，
    涉犯組織犯罪防制條例第3條第1項後段之參與犯罪組織罪等
    語，惟行為人參與犯罪組織繼續中所犯數次加重詐欺之行為
    ，二者有所重合，然因行為人僅為一參與組織行為，侵害一
    社會法益，應僅就該案中與參與犯罪組織罪較為密切之首次
    加重詐欺犯行論以參與犯罪組織罪及加重詐欺罪之想像競合
    犯，而其後之加重詐欺犯行，僅需單獨論罪科刑即可，無需
    再另論參與犯罪組織罪，以避免重複評價。而行為人如於同
    時期參與同一詐欺集團之數次加重詐欺行為，卻因部分犯行
    發覺在後或偵查階段之先後不同，而分別起訴由不同之法官
    審理時，為裨益法院審理範圍之明確性，以維護審判之安定
    性，並兼顧評價之適切性與被告之訴訟防禦權，應以數案中
    最先繫屬之案件為準，以該案中之「首次」加重詐欺犯行與
    參與犯罪組織罪論以想像競合，該首次犯行縱非事實上之首
    次犯行，然參與犯罪組織之繼續行為，既為該案中之首次犯
    行所包攝，即可認對其參與犯罪組織行為之評價已獲滿足，
    自不再重複於他次犯行論罪科刑，免於過度評價及悖於一事
    不再理原則。至於他次加重詐欺犯行，縱屬事實上之首次犯
    行，仍需單獨論以加重詐欺罪，以彰顯刑法對不同被害人財
    產保護之完整性，避免評價不足（最高法院109年度台上字
    第4852號判決意旨參照）。查被告因參加同一犯罪組織而涉
    犯參與犯罪組織罪部分，業經臺灣南投地方檢察署檢察官以
    109年度偵字3747號提起公訴，並經臺灣南投地方法院於110
    年6月23日以109年度金訴字第14號判決，復經臺灣高等法院
    臺中分院於110年10月21日以110年度金上訴字第1581、1582
    號判決在案，尚未確定等情，有臺灣高等法院被告前案紀錄
    表、上開案號刑事判決書，及本院公務電話紀錄均在卷可按
    ，本案於110年9月3日繫屬於本院，亦有收文章戳在卷可憑
    ，揆諸上開說明，就被告參與犯罪組織部分不得重複裁判，
    但起訴意旨認為此部分與前述認定有罪部分屬於裁判上一罪
    關係，爰就此部分不另為不受理之諭知。
據上論斷，應依刑事訴訟法第273條之1第1項、第299條第1項前
段、第310條之2、第454條第2項，洗錢防制法第14條第1項、第1
6條第2項，刑法第11條前段、第28條、第339條之4第1項第2款、
第55條、第38條之1第1項、第3項，判決如主文。
本案經檢察官李建論提起公訴，檢察官楊舒雯到庭執行職務。　
中　　華　　民　　國　　110 　年　　11　　月　　15　　日
　　　　　　　　　刑事第二十一庭法　官　程克琳
以上正本證明與原本無異。
如不服本判決應於收受送達後20日內向本院提出上訴書狀，並應
敘述具體理由；其未敘述上訴理由者，應於上訴期間屆滿後20日
內向本院補提理由書（均須按他造當事人之人數附繕本）「切勿
逕送上級法院」。告訴人或被害人如對於本判決不服者，應具備
理由請求檢察官上訴，其上訴期間之計算係以檢察官收受判決正
本之日期為準。 因疫情而遲誤不變期間，得向法院聲請回復原
狀。
                                書記官　楊湘雯　　　　　
中　　華　　民　　國　　110 　年　　11　　月　　15　　日
附錄本案論罪科刑法條
中華民國刑法第339條之4
犯第339條詐欺罪而有下列情形之一者，處1年以上7年以下有期
徒刑，得併科1百萬元以下罰金：
一、冒用政府機關或公務員名義犯之。
二、三人以上共同犯之。
三、以廣播電視、電子通訊、網際網路或其他媒體等傳播工具，
    對公眾散布而犯之。
前項之未遂犯罰之。
洗錢防制法第14條
有第二條各款所列洗錢行為者，處7年以下有期徒刑，併科新臺
幣5百萬元以下罰金。
前項之未遂犯罰之。
前二項情形，不得科以超過其特定犯罪所定最重本刑之刑。
〔附件〕
臺灣臺北地方檢察署檢察官起訴書
                                    110年度偵字第20264號
　　被　　　告　廖曉彌　女　00歲（民國00年0月00日生）
　　　　　　　　　　　　籍設南投縣○○鄉○○村○○巷0號
　　　　　　　　　　　　現住新北市○○區○○路0段000巷0                         弄0號
　　　　　　　　　　　　國民身分證統一編號：Z000000000號
上列被告因詐欺案件，已經偵查終結，認應該提起公訴，茲將犯
罪事實及證據並所犯法條分敘如下：
　　　　犯罪事實
一、廖曉彌明知「建詰」為詐騙集團成員，竟共同意圖為自己不
    法所有之犯意聯絡，自民國109年4月起，加入「建詰」所屬
    3人以上所組成具有持續性及牟利性之有結構性詐騙集團犯
    罪組織，擔任車手負責提領詐騙贓款。嗣該詐騙集團所屬成
    員，共同基於意圖為自己不法所有之犯意聯絡，於109年4月
    初，劉鍇正透過交友軟體SweetRing結識「可馨」加入對方L
    ine後，對方佯稱透過LBC全球貿易交易所操作VIX波動率，
    獲利可期等語，致劉鍇正不疑有他，依對方指示於⑴109年4
    月8日下午7時50分許，透過IBON費代碼繳費新臺幣（下同）
    3,000元；⑵109年4月9日下午7時20分許，匯款3萬元至廖秋
    娬（另行提起公訴）名下中國信託商業銀行帳號：00000000
    0000號帳戶內；⑶109年4月9日下午9時1分、9分許，匯款1萬
    元、14,000元至黃冠霖（另為不起訴處分）名下渣打國際商
    業銀行帳號：00000000000000號帳戶內；⑷109年4月13日下
    午5時56分、57分許，匯款5萬元、35,000元至廖曉彌名下中
    國信託商業銀行帳號：000000000000號帳戶內；⑸109年4月1
    5日凌晨0時36分許，匯款42,500元至陳彥安（移轉臺灣新北
    地方檢察署偵辦）名下國泰世華商業銀行帳號：0000000000
    00號帳戶內。旋於109年4月13日下午6時4分、6分許，在臺
    北市○○區○○路000號中國信託商業銀行城北分行，由廖曉彌
    出面提領5萬元、65,000元得逞。迨劉鍇正察覺有異，報警
    循線查獲上情。
二、案經劉鍇正訴由臺北市政府警察局文山第二分局報告偵辦。
　　　　證據並所犯法條
一、證據清單及待證事項：
編號 證  據  名  稱 待  證  事  實   1 被告廖曉彌之供述 坦承於上開時、地提領詐騙贓款之事實   2 告訴人劉鍇正之指訴 於上開時、地，遭詐騙集團騙取金錢事實   3 中國信託商業銀行存款交易明細（見第91頁） 告訴人遭詐騙後匯入被告名下帳戶之事實   4 監視器攝影畫面翻拍照片（見第314頁、第315頁） 於上開時、地，由被告出面提領詐騙贓款之事實 
二、核被告所為，係犯刑法第339條之4第1項第2款之三人以上共
    同犯詐欺取財罪、組織犯罪防制條例第3條第1項後段之參與
    犯罪組織罪嫌。被告與「建詰」等詐騙集團成員間有犯意聯
    絡及行為分擔，請論以共同正犯。並請依組織犯罪條例第3
    條第3項，宣告強制工作。至於未扣案犯罪所得，請依刑法
    第38條之1第1項規定，宣告沒收或追徵其價額。
三、依刑事訴訟法第251條第1項提起公訴。
　  此　致
臺灣臺北地方法院
中　　華　　民　　國　 110　　年　　8 　　月　　12　　日
　　　　　　　　　　　檢　察　官      李   建   論
本件正本證明與原本無異
中　　華　　民　　國　 110 　 年　　8 　  月　  27  　日
                      書  記  官      馮   淑   棻
附錄本案所犯法條全文
中華民國刑法第339條之4
犯第339條詐欺罪而有下列情形之一者，處1年以上7年以下有期
徒刑，得併科1百萬元以下罰金：
一、冒用政府機關或公務員名義犯之。
二、三人以上共同犯之。
三、以廣播電視、電子通訊、網際網路或其他媒體等傳播工具，
    對公眾散布而犯之。
前項之未遂犯罰之。
組織犯罪防制條例第3條第1項
發起、主持、操縱或指揮犯罪組織者，處3年以上10年以下有期
徒刑，得併科新臺幣1億元以下罰金；參與者，處6月以上5年以
下有期徒刑，得併科新臺幣1千萬元以下罰金。但參與情節輕微
者，得減輕或免除其刑。